【裁判字號】    97,訴緝,539
【裁判日期】    980316
【裁判案由】    偽造有價證券等
【裁判全文】
臺灣臺中地方法院刑事判決             97年度訴緝字第539號
公  訴  人  臺灣臺中地方法院檢察署檢察官
被      告  乙○○
指定辯護人  本院公設辯護人丁○○
上列被告因偽造有價證券等案件，經檢察官提起公訴（95年度偵
字第19571、19749號），本院判決如下：
    主    文
乙○○於夜間侵入有人居住之建築物竊盜，處有期徒刑捌月；又
意圖供行使之用，而偽造有價證券，處有期徒刑壹年捌月。應執
行有期徒刑貳年。
    犯罪事實
一、乙○○於民國95年5月16日晚上12時許，行經臺中縣東勢鎮
    ○○路297號農民醫院301號病房時，因見該病房病人均正熟
    睡，竟基於自己不法所有之意圖，侵入該院有人居住之301
    室，竊取甲○○所有之皮包1只【內含現金約新臺幣（下同
    ）800元、臺中商銀金融卡、中國信託金融卡及支票1張（付
    款銀行為土地銀行豐農分行、帳號50592-1號、發票人廖莉
    榛、面額4萬元、未載發票日期、票號為ER0000000號）】，
    得手迅即逃逸。嗣乙○○因見甲○○皮包內之上開支票，其
    票載金額為4萬元，竟起貪念，因該票未載明發票日期，而
    另行意圖供行使之用，基於偽造有價證券之犯意，於95年5
    月19日，在東勢鎮農會的櫃檯，偽填發票日期為「95年5月
    22日」，而偽造有價證券1張，偽造完成後，即基於行使偽
    造有價證券之犯意，於同日（即95年5月19日）將前開金額
    存入渠所有之東勢鎮農會活期儲蓄存款帳號00000000000000
    號帳戶兌領得款4萬元，嗣因甲○○查覺前開票號之支票已
    遭人提領，始報警而悉上情。
二、案經甲○○訴由及臺中縣警察局東勢分局報告臺灣臺中地方
    法院檢察署檢察官偵查起訴。
    理    由
一、程序方面
    按現行刑事訴訟法為保障被告之反對詰問權，排除具有虛偽
    危險性之傳聞證據，以求實體真實之發見，於該法第159條
    第1項明定被告以外之人於審判外之言詞或書面陳述，除法
    律有規定者外，不得作為證據。又被告以外之人於審判外之
    陳述，雖不符前4條之規定（即刑事訴訟法第159條之1至同
    條之4)，而經當事人於審判程序同意作為證據，法院審酌該
    言詞陳述或書面陳述作成時之情況，認為適當者，亦得為證
    據；當事人、代理人或辯護人於法院調查證據時，知有第15
    9條第1項不得為證據之情形，而未於言詞辯論終結前聲明異
    議者，視為有前項之同意，刑事訴訟法第159條之5定有明文
    。查有關以下所引用被告以外之人於審判外之言詞或書面陳
    述，而不符合刑事訴訟法第159條之1至第159條之4之規定者
    ，業經本院於審理時當庭提示而為合法之調查，公訴人、被
    告及辯護人均未於言詞辯論終結前聲明異議，本院審酌前開
    證據作成或取得之狀況，並無非法或不當取證之情事，且亦
    無顯不可信之情況，故認為適當而均得以作為證據，是前開
    證據依刑事訴訟法第159條之5之規定，均具有證據能力，先
    予敘明。
二、訊據被告乙○○對其於95年5月16日晚上12時許之夜間，侵
    入有人居住之農民醫院301室，竊取被害人甲○○之皮包1只
    ，皮包內有現金800元、金融卡2張及付款銀行為土地銀行豐
    農分行、帳號50592-1號、發票人廖莉榛、面額4萬元、未載
    發票日期、票號為ER0000000號之支票1張，嗣將於該未載發
    票日期之支票上偽填日期，並持往東勢鎮農會，存入被告所
    有之上開東勢鎮農會帳戶而兌現之事實，均自白不諱，核與
    被害人甲○○於警詢、偵查中及本院審理時之指述相符，復
    有臺中縣警察局受理刑事案件報案三聯單、上開支票正、反
    面影本、東勢鎮農會乙○○活期儲蓄存款存摺影本等在卷可
    憑，核被告之自白與事實相符，堪認為真。本案事證明確，
    被告上開犯行，均洵堪認定，應依法論科。
三、新舊法比較部分：
    查被告行為後，刑法業於94年2月2日修正公布，並於95年7
    月1日施行。按比較新舊法，應就罪刑有關之共犯、未遂犯
    、想像競合犯、牽連犯、連續犯、結合犯，以及累犯加重、
    自首減輕暨其他法定加減原因（如身分加減）與加減例等一
    切情形，本於統一性及整體性原則，綜其全部罪刑之結果而
    為比較，此有最高法院95年5月23日第8次刑庭會議決議意旨
    可資參照。從而：
  1.修正後刑法第2條第1項規定，已將新舊法律適用之「從新從
    輕」原則，改採「從舊從輕」原則，而此規定僅係規範行為
    後法律變更所生新舊法律比較適用之準據法，並非實體刑罰
    法律，自不生行為後法律變更之比較適用之問題，應逕行適
    用新法第2條第1項之規定，為「從舊從輕」之比較。
  2.被告行為後，刑法第33條第5款經修正為：「罰金：新臺幣
    一千元以上，以百元計算之」，與修正前刑法第33條第5款
    規定「罰金：一元以上」不同。比較新舊法結果，以舊法較
    有利於被告，故依刑法第2條第1項前段規定，本案關於刑法
    第201條第1項之法定刑罰金部分，自應適用行為時之法律即
    修正前刑法第33條第5款規定決定其罰金部分之法定刑。
  3.被告行為後，刑法第51條第5款修正為：「宣告多數有期徒
    刑者，於各刑中之最長期以上，各刑合併之刑期以下，定其
    刑期。但不得逾三十年」，與修正前刑法第51條第5款規定
    ：「宣告多數有期徒刑者，於各刑中之最長期以上，各刑合
    併之刑期以下，定其刑期。但不得逾二十年。」不同。比較
    新舊法結果，以舊法之規定較有利於被告。
  4.綜上所述，經本院綜合比較結果，修正後刑法之規定並非較
    有利於被告，參酌修正後刑法第2條第1項前段、但書規定之
    「從舊從輕」原則，本案應適用修正前前揭刑法規定為法條
    適用及定應執行刑之依據。
四、按上開農民醫院設有病患床位，被告於夜間侵入該醫院有住
    院病患之301號病房行竊，係犯刑法第321條第1項第1款夜間
    侵入有人居住之建築物竊盜罪；又按支票之發票年月日為票
    據之絕對必要記載事項，被告就上揭未完成之系爭支票偽填
    發票日而完成票據應記載事項，使之成為流通之有價證券，
    則被告此部分所為，係犯刑法第201條第1項之意圖供行使之
    用而偽造有價證券罪。被告偽造有價證券復持以行使，其行
    使行為吸收於偽造行為之中，不另論罪。被告行使偽造有價
    證券，以取得票面價值之對價，不另論詐欺罪（最高法院25
    年上字第1814號判例意旨參照）。另公訴人認被告係犯刑法
    第320條第1項之普通竊盜罪，惟本院審理結果認被告應成立
    刑法第321條第1項第1款之夜間侵入有人居住之建築物竊盜
    罪，然其與起訴之基本事實同一，爰變更檢察官起訴之法條
    。被告於行竊後，發現被害人皮包內有未載發票日之支票1
    張，始起意偽造有價證券，業據被告供承在卷，是被告上開
    2罪，其犯意各別，行為互殊，顯係另行起意所為，自應分
    論併罰。公訴人認上開2罪間，有手段目的之牽連關係，應
    從一重處斷，容有誤會。查被告偽造之支票僅1張，對社會
    交易之影響程度尚非鉅大，其所為與藉偽造有價證券行為以
    擾亂票據正常流通之重大經濟犯罪行為尚屬有間，被告偽填
    發票日期於支票上之手段尚屬和平，且獲取金額非鉅，於本
    案之犯罪情狀，顯可憫恕，情輕法重，如就被告偽造有價證
    券犯行科以法定本刑之最低刑度有期徒刑3年，在客觀上足
    以引起一般人之同情而猶嫌過重，爰依刑法第59條減輕其刑
    （按刑法第59條，於94年2月2日修正公布，於95年7月1日生
    效施行，惟因該條規定，為法院就刑之酌減審認標準見解之
    明文化，非屬法律之變更，自無刑法第2條第1項新舊法比較
    適用之問題，此有最高法院95年5月23日刑事庭第8次會議決
    議可資參照）。爰審酌被告不思以己力，循正當途徑賺取財
    物，於夜間侵入有人居住之建築物行竊，對於社會治安危害
    非微，復偽填支票日期兌現票款4萬元，造成被害人甲○○
    之財物損失，且迄今尚未賠償被害人，亦未與被害人達成和
    解，使被害人痛苦依然存在，惟念及其於犯後坦承犯行，態
    度尚佳，及其犯罪之動機、目的及手段等一切情狀，分別量
    處如主文所示之刑，並定其應執行之刑。又本案被告犯行之
    犯罪時間，雖係於96年4月24日之前，然本案被告係在中華
    民國九十六年罪犯減刑條例施行前之95年11月17日經通緝，
    而於97年12月17日經警緝獲，有臺灣高等法院被告前案紀錄
    表及本院撤銷通緝書在卷可稽，被告未於96年12月31日以前
    自動歸案接受審判，依同條例第5條之規定，本案即不得依
    該條例減刑，附此敘明。至偽造之付款人為土地銀行豐農銀
    行、帳號50592-1號、面額4萬元、發票日為95年5月22日、
    票號為ER0000000號支票1張，係偽造之有價證券，不問屬於
    被告與否，應依刑法第205條規定宣告沒收。
五、據上論斷，應依刑事訴訟法第299條第1項前段、第300條，
    刑法第2條第1項前段、第201條第1項、第321條第1項第1款
    （修正前）第33條第5款、第59條、第205條、（修正前）第
    51條第5款，刑法施行法第1條之1第1項、第2項前段，決如
    主文。
本案經檢察官丙○○到庭執行職務。
中    華    民    國    98    年    3    月    16   日
            刑事第三庭    審判長法  官  周瑞芬
                                法  官  楊曉惠
                                法  官  李慧瑜
以上正本證明與原本無異。
如不服本判決應於收受判決後10日內向本院提出上訴書狀，並應
敘述具體理由；其未敘述上訴理由者，應於上訴期間屆滿後20日
內向本院補提理由書（均須按他造當事人之人數附繕本）「切勿
逕送上級法院」。
                                書記官  陳青瑜
中    華    民    國    98    年    3    月    16   日
附錄論罪科刑法條：
中華民國刑法第321條第1項
犯竊盜罪而有左列情形之一者，處6月以上、5年以下有期徒刑：
一、於夜間侵入住宅或有人居住之建築物、船艦或隱匿其內而犯
    之者。
中華民國刑法第201條第1項
意圖供行使之用，而偽造、變造公債票、公司股票或其他有價證
券者，處3年以上10年以下有期徒刑，得併科3千元以下罰金。


司法院資訊處製作；財團法人民間司法改革基金會備份。
